【裁判字號】    98,交上易,34
【裁判日期】    980407
【裁判案由】    過失傷害
【裁判全文】
臺灣高等法院刑事判決                98年度交上易字第34號
上  訴  人
即  被  告  乙○○
上列上訴人因過失傷害案件，不服臺灣板橋地方法院97年度交易
字第544號，中華民國97年12月19日第一審判決（起訴案號：臺
灣板橋地方法院檢察署97年度偵字第16973號），提起上訴，本
院判決如下：
    主  文
上訴駁回。
    事實及理由
一、本案經本院審理結果，認第一審以上訴人即被告乙○○犯
    刑法第284條第1項前段之過失傷害罪，判處拘役50日，並諭
    知易科罰金折算之標準為新台幣1000元折算1日，認事用法
    及量刑均無不當，應予維持，並引用第一審判決書記載之事
    實、證據及理由（如附件）。
二、被告上訴意旨略以：告訴人所騎乘之機車為加裝輔助輪之4
    輪重型機車，被告騎乘之機車排氣管護蓋雖撞擊告訴人機車
    左側輔助輪，但依力學原理，被告機車上之塑膠片不可能撞
    倒告訴人加裝輔助輪之機車；另依監視畫面所示，告訴人機
    車車頭先往左再往右，是告訴人機車翻覆並受傷，與被告之
    過失行為間並無因果關係云云。經查：
  (一)被告雖辯稱其騎乘之機車右側排氣管上之塑膠護片無法撞翻
    告訴人已加裝輔助輪之機車云云，惟被告所乘機車上之塑膠
    護片係附著於該機車右側排氣管之上，與被告機車車身相連
    結，且被告之機車又係處於行進加速之狀態，是被告之機車
    與告訴人之機車發生撞擊時，並非僅有一小片塑膠片之力量
    ，而係被告機車行進中產生之力量；另加裝輔助輪之機車於
    停止或直行時因與地面有較大之接觸面積，較諸一般2輪機
    車不易翻覆，但於轉彎時，因為離心力作用，反較一般2輪
    機車容易翻覆，此亦為被告所自承（見本院卷第33頁反面）
    ，而被告之機車撞擊告訴人機車時，告訴人機車正處於左轉
    之狀態，縱非遭受外力重大撞擊，亦易因而翻覆，是被告此
    部分所辯，顯無可採。
  (二)被告所辯告訴人之機車翻覆前，車頭先往左再往右，縱認屬
    實，亦係告訴人因突遭被告機車撞擊，欲避開危險之本能反
    應，被告執此認告訴人機車翻覆及受傷非其所致云云，亦無
    足取。是被告執此否認犯罪，提起上訴，為無理由，應予駁
    回。
據上論結，應依刑事訴訟法第373條、第368條，判決如主文。
本案經檢察官李月治到庭執行職務。
中    華    民    國    98    年    4     月    7     日
                  刑事第二十一庭審判長法  官  蘇隆惠
                                      法  官  楊力進
                                      法  官  許永煌
以上正本證明與原本無異。
不得上訴。
                                      書記官  江采廷
中    華    民    國    98    年    4     月    7     日
附件：
臺灣板橋地方法院刑事判決             97年度交易字第544號
公  訴  人  臺灣板橋地方法院檢察署檢察官
被      告  乙○○  男  29歲（民國○○年○月○○日生）
                    身分證統一編號：Ｚ000000000號
                    住臺北縣中和市○○街220巷7之3號4樓
上列被告因過失傷害案件，經檢察官提起公訴（97年度偵字第16
973 號），本院判決如下：
    主  文
乙○○因過失傷害人，處拘役伍拾日，如易科罰金以新臺幣壹仟
元折算壹日。
    事  實
一、乙○○於民國（下同）97年3 月12日17時21分許，騎用CX3-
    501 號機車，沿劃有分向限制線之台北縣中和市○○路○ 段
    往烘爐地方向行駛，在行經無號誌，亦無交通指揮人員指揮
    之上開路段與119 巷之交岔路口處時，應注意汽車行駛時，
    駕駛人應注意車前狀況，並隨時採取必要之安全措施，且按
    諸當時之天候、光線、號誌、路況等一切情狀，復無乙○○
    不能注意之情形，竟疏未注意由甲○○所騎用，亦沿上開同
    一路段同向在其右前方行駛之J9F-672 號殘障專用機車，正
    欲左轉進入上開119 巷內（按甲○○當時雖有搶先在分向限
    制線處左轉之違規行為，惟與本件肇事責任無關），即逕行
    駛至甲○○上開J9F-672 號機車之左側欲超越之，惟因甲○
    ○當時已在進行左轉，而向左閃避與甲○○同時併行在上開
    路段之對向車道上，再以上開CX3-501 號機車之右側排氣管
    與上開J9F-672 號機車左側輔助輪發生擦撞（按擦撞後，乙
    ○○則繼續騎用上開CX3-501 號機車向前行駛，事後始再返
    回上開肇事現場），造成甲○○人車翻覆，因之受有左側股
    骨粗龍間骨折之傷害。嗣乙○○於肇事後警員郭哲銘到場處
    理發覺上情前，先行主動向警員郭哲銘陳述上開肇事經過，
    並於事後接受本院之審理。
二、案經甲○○訴由臺北縣政府警察局中和分局報請臺灣板橋地
    方法院檢察署檢察官偵查起訴。
    理  由
一、訊據被告乙○○固坦承於上開時地騎用上開CX3-501 號機車
    與告訴人甲○○所騎用上開J9F-672 號機車發生擦撞肇事，
    致告訴人甲○○因之受有上述之傷害等情，惟矢口否認上開
    犯行，辯稱：車禍發生之前，甲○○並非行駛在其正前方，
    而是右前方，其正前方是一輛公車，伊有注意車前公車的狀
    況，並騎用上開CX3-501 號機車行駛在上開路段靠中間雙黃
    線處，後來係甲○○騎用上開J9F-672 號機車突然向左轉靠
    過來要左轉，伊向左閃避才會駛入對向車道上，始以右側排
    氣管與甲○○上開J9F-672 號機車左側輔助輪發生碰撞，致
    甲○○人車翻倒在地，並因之受有上述之傷害，惟伊並無任
    何過失責任云云。經查：
  (一)被告於上開時地騎用上開CX3-501 號機車，行駛至由告訴人
    甲○○所騎用，亦沿上開同一路段同向在被告右前方行駛，
    正左轉進入上開119 巷內之上開J9F-672 號機車之左側欲超
    越之，而向左閃避與告訴人甲○○同時併行在上開路段之對
    向車道上，再以上開CX3-501 號機車之右側排氣管與上開J9
    F-672 號機車左側輔助輪發生擦撞，造成告訴人甲○○人車
    翻覆，因之受有左側股骨粗龍間骨折之傷害等情，業據被告
    於本院審理時供承屬實，核與告訴人甲○○此部分指訴之情
    節相符，復有道路交通事故調查報告表(一)、(二)、現場圖、告
    訴人所提出診斷證明書各乙份及肇事現場照片9 張，在卷可
    稽，足堪認定。
  (二)雖被告辯稱在本件車禍發生之前，告訴人甲○○並非行駛在
    其正前方，而是右前方，其正前方是一輛公車，其有注意車
    前公車的狀況，並騎用上開CX3-501 號機車行駛在上開路段
    靠中間雙黃線處，後來係告訴人甲○○騎用上開J9F-672 號
    機車突然向左轉靠過來要左轉，其向左閃避才會駛入對向車
    道上，始以右側排氣管與告訴人甲○○上開J9F-672 號機車
    左側輔助輪發生碰撞云云。惟告訴人甲○○於上開時地係騎
    用上開J9F-672 號機車，沿上開路段與被告同行在前行駛乙
    節，業據告訴人甲○○於警詢、偵查中及本院審理時指訴綦
    詳，且被告於本院審理時亦供稱「.... ， 告訴人騎在我右
    前方，行駛在公車後方，告訴人突然要左轉進入一個巷口
    ，她就從路中央騎到雙黃線附近，.... 」 等語（見本院卷
    97年10月21日準備程序筆錄第2 頁）屬實，足證告訴人甲○
    ○在本件肇事前所騎用上開J9F-672 號機車之位置，應係在
    被告所騎用上開CX3-501 號機車之「右前方」即靠近上開車
    道之中央處，自仍屬被告「前方」車輛之一，至為顯然。茲
    告訴人甲○○於上開時地騎用上開J9F-672 號機車時，既屬
    被告之「車前狀況」之一，則依道路交通安全規則第94條第
    3 項「汽車行駛時，駕駛人應注意車前狀況及兩車併行之間
    隔，並隨時採取必要之安全措施」之規定，被告本應注意其
    車前即告訴人甲○○所騎用上開J9F-672 號機車之行駛狀況
    ，並隨時採取必要之安全措施，始為合法。被告以其正前方
    係一輛公車，告訴人甲○○所騎用上開J9F-672 號機車並非
    在其「正前方」，而係「右前方」置辯，其並無疏未注意車
    前狀況云云，揆諸上述，顯有未合，自不足為有利被告認定
    之依據。
  (三)另告訴人甲○○於上開時地為左轉進入上開路段119 巷內，
    固有搶先在分向限制線處左轉之違規行為，造成後方由被告
    所騎用上開CX3-501 號機車向左閃避駛入對向車道上，並以
    右側排氣管與告訴人甲○○上開J9F-672 號機車左側輔助輪
    發生碰撞肇事，然揆諸肇事時告訴人甲○○與被告2 人之行
    車位置以觀，因告訴人甲○○屬行駛在被告右前方之前方車
    輛，且「汽車行駛至交岔路口，其行進、轉彎，應依下列規
    定：二行至無號誌或號誌故障而無交通指揮人員指揮之交岔
    路口，支線道車應暫停讓幹線道車先行。未設標誌、標線或
    號誌劃分幹、支線道者，少線道車應暫停讓多線道先行；車
    道數相同時，轉彎車應暫停讓直行車先行；同為直行車或轉
    彎車者，左方車應暫停讓右方車先行。但在交通壅塞時，應
    於停止線前暫停與他方雙向車輛互為禮讓，交互輪流行駛」
    ，道路交通安全規則第102 條第1 項第2 款定有明文，亦無
    規定在前方行駛之左轉彎車，應注意或禮讓其同向後方直行
    來車先行之明文（按該條款中所規定「轉彎車應暫停讓直行
    車先行」之直行車，應係指在同一交岔路口處，同時有轉彎
    車與直行車行駛進入之情形，並不包括後方來車在內），是
    告訴人甲○○於上開時地縱有搶先在分向限制線處左轉之違
    規行為，應與本件肇事責任無關，至為灼然。被告辯稱當時
    係告訴人甲○○突然向左靠過來要左轉云云，顯係事後卸責
    之詞，亦不足採信。
  (四)又按「汽車行駛時，駕駛人應注意車前狀況及兩車併行之間
    隔，並隨時採取必要之安全措施」，道路交通安全規則第94
    條第3 項定有明文，且按諸當時之天候、光線、號誌、路況
    等一切情節，復無被告不能注意之情形，竟疏未注意由告訴
    人甲○○所騎用，亦沿上開同一路段同向在其右前方行駛之
    上開J9F-672 號機車，正欲左轉進入上開119 巷內，即逕行
    駛至告訴人甲○○上開J9F-672 號機車之左側欲超越之，惟
    因告訴人甲○○當時已在進行左轉，而與告訴人甲○○先同
    時併行在上開路段之對向車道上，再以上開CX3-501 號機車
    之右側排氣管與上開J9F-672 號機車左側輔助輪發生擦撞（
    按擦撞後，被告則繼續騎用上開CX3-501 號機車向前行駛，
    事後始再返回上開肇事現場），造成告訴人甲○○人車翻覆
    ，因之受有左側股骨粗龍間骨折之傷害，則被告就告訴人甲
    ○○所受上述傷害之結果，顯有過失責任，且其間亦存有相
    當之因果關係，至為顯然。至於本件經臺灣板橋地方法院檢
    察署檢察官送請台北縣區車輛行車事故鑑定委員會鑑定之結
    果，認被告係「跨越分向限制線超車」，為肇事因素云云，
    因被告當時自告訴人甲○○左後方處行駛在其左側欲越之時
    ，因告訴人甲○○同時已自被告右前方處搶先在分向限制線
    處左轉欲進入上開119 巷內，被告為避免直接發生碰撞，始
    會向左閃避，致與告訴人甲○○一同駛入對向車道內（按告
    訴人甲○○原即係利用對向車道搶先左轉），仍與告訴人甲
    ○○所騎用上開J9F-672 號機車發生碰撞肇事，是本件被告
    之肇事因素應係「疏未注意車前狀況」，而非「跨越分向限
    制線超車」，至為顯然，附此敘明。
  (五)另被告另辯稱告訴人甲○○當時人車翻覆係其個人失去重心
    所致，且告訴人甲○○左轉時並未打方向燈云云，惟被告於
    上開時地確有以上開CX3-501 號機車右側排氣管與告訴人甲
    ○○所騎用上開J9F-672 號機車左側輔助輪發生碰撞乙節，
    業據被告於本院審理時供承不諱，有如上述，且告訴人甲○
    ○於上開時地確因左轉時與被告所騎用上開CX3-501 號機車
    發生碰撞，造成甲○○人車翻覆，並因之受有上述之傷害，
    此亦有上開道路交通事故調查報告表(一)、(二)、現場圖、告訴
    人所提出診斷證明書各乙份及肇事現場照片9 張可佐，足堪
    認定；至於被告所稱告訴人甲○○左轉時未打方向燈乙節，
    亦核與告訴人甲○○於警詢中所述不一，被告復未能提出任
    何積極事證為憑，自不足為有利被告認定之憑據，至為灼然
    。
  (六)綜上所述，被告上開過失傷害之犯行已臻明確，應予依法論
    科。
二、核被告所為，係犯刑法第284 條第1 項前段之過失傷害罪。
    被告於上開肇事後警員郭哲銘到場處理發覺上情前，先行主
    動向警員郭哲銘陳述上開肇事經過，此有台北縣政府警察局
    中和分局道路交通事故肇事人自首情形紀錄表乙份可稽，被
    告復於事後接受本院之審理，已符刑法第62條前段規定「自
    首」之要件，應依該條之規定，減輕其刑。爰審酌被告本件
    之過失程度、告訴人甲○○受傷之輕重及被告犯罪後之態度
    等一切情狀，量處如主文所示之刑，並諭知易科罰金之折算
    標準，以資儆懲。
據上論斷，應依刑事訴訟法第299 條第1 項前段，刑法第284 條
第1 項前段、第62條前段、第41條第1 項前段，刑法施行法第1
條之1 第1 項、第2項前段，判決如主文。
本案經檢察官黃筵銘到庭執行職務。
中    華    民    國    97    年    12    月    19    日
                    交通法庭  法  官  林 晏 鵬
以上正本證明與原本無異
如不服本判決應於送達後10日內向本院提出上訴狀
                              書記官  陳 映 孜
中    華    民    國    97    年    12    月    19    日
附錄法條：刑法第284條
中華民國刑法第284條
（過失傷害罪）
因過失傷害人者，處 6 月以下有期徒刑、拘役或 5 百元以下罰
金，致重傷者，處1年以下有期徒刑、拘役或5百元以下罰金。
從事業務之人，因業務上之過失傷害人者，處 1 年以下有期徒刑
、拘役或1 千元以下罰金，致重傷者，處 3 年以下有期徒刑、
拘役或2千元以下罰金。


司法院資訊處製作；財團法人民間司法改革基金會備份。
